臺灣高等法院民事判決
                                   102年度重家上字第41號
上  訴  人  甲○○
訴訟代理人  粘舜權律師
            鍾欣惠律師
被  上訴人  乙○○

訴訟代理人  張菊芳律師
            林宣佑律師
上列當事人間請求離婚等事件，上訴人對於中華民國102年7月30
日臺灣新北地方法院101年度婚字第780號第一審判決提起上訴，
被上訴人並於本院為訴之追加及擴張聲明，本院於民國103年12
月30日言詞辯論終結，判決如下：
    主  文
原判決第五項關於命上訴人移轉登記部分，及除確定部分外訴訟
費用之裁判均廢棄。
上開廢棄部分，被上訴人在第一審之訴駁回。
上訴人其餘上訴駁回。
上訴人應給付被上訴人新臺幣柒佰柒拾伍萬伍仟叁佰貳拾玖元及
自本判決確定翌日起至清償日止，按年息百分之五計算之利息。
上訴人應再給付被上訴人新臺幣叁拾玖萬叁仟貳佰叁拾壹元及自
民國一百零三年十二月十六日起至清償日止，按年息百分之五計
算之利息。
被上訴人其餘之訴（含追加之訴）駁回。
上訴人得與兩造未成年子女江○○（年籍詳卷）依附表三所示之
方式會面交往。
本判決第四、五項所命給付，被上訴人如以新臺幣貳佰捌拾萬元
為上訴人供擔保，得假執行。
被上訴人其餘假執行之聲請駁回。
第一、二審（含追加之訴部分，除確定部分外）訴訟費用由上訴
人負擔十分之七，餘由上訴人負擔。
    事實及理由
壹、程序方面：
一、按家事事件法業經總統以民國101年1月11日總統華總一義字
    第10100003641號令制定公布全文200條，並由司法院依該法
    第200條以101年2月29日司法院院台廳少家二字第101000550
    9號令發布自101年6月1日施行。本件係於家事事件法施行後
    之101年7月19日繫屬於原法院（見原審卷㈠第3頁），自應適
    用家事事件法之規定。
二、次按不得行同種訴訟程序之數宗訴訟，原則上不得由同一法
    院合併審理、裁判（民事訴訟法第248條但書、第257條規定
    參照）。又家事事件法施行後，除於家事事件法第41條第1
    項，祇就數家事訴訟事件請求之基礎事實相牽連者，設有得
    向其中一家事訴訟事件有管轄權之少家法院合併請求，不受
    民事訴訟法第53條及第248條規定限制之規範外，當事人以
    一訴狀向少家法院合併提起家事訴訟事件與非屬家事訴訟事
    件之財產權訴訟，參酌同法第6條、第7條及家事事件審理細
    則第4條第1項規定之意旨，並貫徹上述不得行同種訴訟程序
    之數宗訴訟不得合併審理裁判之原則，亦應認除當事人合意
    由少家法院管轄，或少家法院為統合處理事件認有必要或當
    事人已就本案為陳述，經少家法院裁定自行處理者外，受理
    之少家法院就該非屬家事訴訟事件之財產權訴訟，均應依聲
    請或依職權以裁定移送於其管轄法院，俾符家事事件及其相
    關事件始由少家法院妥適、專業及統合處理之精神（最高法
    院102年度台抗字第802號裁定意旨參照）。再按第一審之訴
    訟程序有重大之瑕疵者，第二審法院得廢棄原判決，而將該
    事件發回原法院。但以因維持審級制度認為必要時為限。前
    項情形，應予當事人陳述意見之機會，如兩造同意願由第二
    審法院就該事件為裁判者，應自為判決，民事訴訟法第451
    條第1項、第2項亦有明文。上開規定，依家事事件法第51條
    於家事事件亦準用之。
三、經查被上訴人於原審請求離婚、因離婚所生非財產上損害賠
    償、酌定子女監護權暨請求夫妻剩餘財產差額分配外，另依
    據上訴人於98年10月28日書立之字據（下稱系爭字據，見原
    審卷㈠第32至33頁），請求上訴人將如附表一編號1所示坐落
    新北市○○區○○段0000地號、1083之2地號土地應有部分各10
    萬分之256、同段1085之2地號土地應有部分10萬分之2及其
    上同段6980建號即門牌新北市○○區○○路0段0○0號28樓（原審
    判決主文第五項誤載為698建號及民生段1之1號28樓）（下
    稱系爭房地）所有權移轉登記予被上訴人，此觀被上訴人於
    原審起訴之起訴狀所載即明（見原審卷㈠第3至11頁、卷㈣第1
    81至182頁）。其中被上訴人依據系爭字據請求移轉系爭房
    地所有權部分，被上訴人主張系爭字據性質上為無名契約或
    和解契約，上訴人則抗辯係贈與契約，核屬非家事訴訟事件
    之財產權訴訟，依家事事件法第41條規定，本不得合併提起
    ，上訴人雖於原法院就本案已為陳述，然未經原法院裁定自
    行處理，其訴訟程序顯有瑕疵。惟查兩造於本院已陳明合意
    由少年及家事法院管轄本件訴訟，並同意由本院自為判決（
    見本院卷㈡第33頁反面），依民事訴訟法第451條第2項規定
    ，本件自無發回原法院之必要，應由本院自為判決。
四、次按於第二審為訴之變更、追加，非經他造同意，不得為之
    ；但擴張或減縮應受判決事項之聲明者，不在此限，民事訴
    訟法第446條第1項但書、第255條第1項但書第3款定有明文
    。上開規定，依家事事件法第51條之規定，於家事訴訟事件
    亦準用之。經查被上訴人於原審請求夫妻剩餘財產差額分配
    為新臺幣（下同）8,222,500元本息，嗣本院審理中，改為
    請求8,437,851元本息，經核被上訴人就此部分未變更訴訟
    標的，而僅擴張其應受判決事項之聲明，依家事事件法第51
    條準用民事訴訟法第446條第1項但書、第255條第1項但書第
    3款規定，毋庸得上訴人之同意，應予准許。
五、再按數家事訴訟事件，或家事訴訟事件及家事非訟事件請求
    之基礎事實相牽連者，得於第一審或第二審言詞辯論終結前
    為請求之變更、追加或為反請求，此觀家事事件法第41條第
    2項規定自明。又請求給付已屆期而未支付或給付之家庭生
    活費用事件，依家事事件法第3條第5項第5款、第74條及家
    事事件審理細則第95條第2項規定，係屬家事非訟事件。本
    件被上訴人於本院依第179條再請求上訴人返還自99年12月1
    9日起至103年12月15日止代墊家庭生活費用（即兩造未成年
    子女扶養費）之不當得利562,814元本息（見本院卷㈡第62至
    64、68至70頁），被上訴人雖係依據民法第179條為請求，
    然其既係請求代墊之家庭生活費用，揆諸上開說明，自屬家
    事非訟事件，又該部分請求與被上訴人之原請求均係基於兩
    造間是否有離婚事由、對兩造子女監護權行使方式之同一基
    礎事實所為之請求，依家事事件法第41條之規定，尚無不合
    ，亦應准許。
六、又按訴之客觀預備合併，原告先位之訴勝訴，後位之訴未受
    裁判，經被告合法上訴時，後位之訴即生移審之效力，上訴
    審認先位之訴無理由時，應就後位之訴加以裁判（最高法院
    95年度台上字第1145號判決意旨參照）。經查本件被上訴人
    於原審依據系爭字據，提起先位之訴請求上訴人將系爭房地
    所有權移轉登記予上訴人，另備位之訴則依據民法第1030條
    之1請求夫妻剩餘財產差額分配。原審判決被上訴人先位之
    訴勝訴，至被上訴人所提備位之訴於原審因先位之訴勝訴而
    未受裁判，則於上訴人合法上訴時，依前揭說明，該備位之
    訴即生移審之效力，本院倘認先位之訴無理由時，應就備位
    之訴加以裁判，合先敘明。
貳、實體方面：
一、被上訴人主張：兩造於92年3月29日結婚，並於99年12月19
    日生有未成年子女江○○（女，99年12月19日出生，年籍詳卷
    ）。兩造婚後上訴人時常情緒控制不佳，口出惡言辱罵、毆
    打被上訴人。為保證此毆打辱罵情形不再發生，上訴人於98
    年10月28日簽立系爭字據，承諾若再打罵被上訴人，願將兩
    造婚後所購入並登記於上訴人名下之系爭房地無條件過戶予
    被上訴人。然上訴人於99年7月19日、100年8月11日仍多次
    為毆打辱罵被上訴人之行為，經原法院以100年度暫家護字
    第732號核發暫時保護令、101年度家護字第1628號核發通常
    保護令，上訴人並有違反保護令之行為，經被上訴人以101
    年度偵字第8602號向臺灣新北地方法院檢察署（下稱新北地
    檢署）提出刑事告訴，被上訴人自有不堪上訴人同居虐待，
    且有難以維持婚姻之重大事由。又兩造之女江○○自出生起即
    由被上訴人照顧，且被上訴人有穩定收入，上訴人顯少參與
    江○○成長，復多次於江○○面前辱罵被上訴人，自應由被上訴
    人行使監護權，上訴人並應分擔江○○扶養費用二分之一暨返
    回被上訴人已代墊之扶養費。爰依民法第1052條第1項第3款
    、第2項、第1055條、第1056條、第179條及系爭字據之法律
    關係，請求判決准許兩造離婚、酌定子女監護權及按月給付
    江○○扶養費13,000元暨自99年12月19日起至103年12月15日
    止代墊家庭生活費用（即江○○之扶養費）562,814元本息、
    非財產上損害賠償40萬元本息，並移轉系爭房地所有權予被
    上訴人。如法院認被上訴人請求移轉系爭房地所有權為無理
    由，則依民法第1030條之1規定，請求上訴人給付夫妻剩餘
    財產差額8,437,851元本息等語。（被上訴人於原審請求判
    決離婚、江○○監護權由被上訴人任之、上訴人應按月給付江
    ○○扶養費15,000元及非財產上損害賠償100萬元本息暨移轉
    系爭房地所有權，如法院認被上訴人請求移轉系爭房地所有
    權為無理由，則請求夫妻剩餘財產差額8,222,500元本息。
    原審判准兩造離婚及江○○之監護權由被上訴人任之，上訴人
    應按月給付江○○之扶養費13,000元及非財產上損害賠償40萬
    元本息暨將系爭房地所有權移轉登記予被上訴人，另駁回被
    上訴人其餘請求。上訴人就其敗訴部分全部提起上訴，被上
    訴人就其敗訴部分，未據聲明不服，未繫屬本院部分不予贅
    述。被上訴人並於本院追加請求上訴人給付自99年12月19日
    起至103年12月15日止代墊江○○之扶養費562,814元本息及夫
    妻剩餘財產差額215,351元（即擴張為8,437,851元本息）。
    ）答辯及擴張暨追加起訴聲明：㈠上訴駁回。㈡上訴人應再給
    付被上訴人562,814元及自103年12月16日起至清償日止，按
    年息5%計算之利息。㈢如原判決主文第五項全部廢棄，上訴
    人應給付被上訴人8,437,851元，及自判決確定翌日起至清
    償日止，按年息5%計算之利息。㈣就上開㈡㈢項，願供擔保請
    准宣告假執行。
二、上訴人則以：被上訴人所提錄音譯文內容均係兩造相處時偶
    生之爭執或被上訴人故意激怒上訴人，致上訴人不堪挑釁後
    回嘴，遭斷章取義。上訴人並無家暴行為，反係被上訴人曾
    動手毆打上訴人，兩造間婚姻縱有破綻，被上訴人之可歸責
    程度實屬較高，自無權請求離婚及非財產損害賠償。且被上
    訴人擅自帶江○○離家，致上訴人未能積極與江○○保持接觸互
    動，亦未能探望江○○，縱令江○○之監護權由被上訴人任之，
    應以江○○戶籍所在地之新北市而非以臺北市每人每月平均消
    費性支出26,000元計算扶養費。另上訴人無移轉系爭房地之
    真意下，僅為求兩造間婚姻和諧而勉強簽署系爭字據，應屬
    無效，縱令有效，亦係附條件之贈與或違約金之約定，上訴
    人尚未交付系爭房地，復於101年7月19日撤銷上開贈與契約
    ，該違約金之約定亦過高，被上訴人不得請求上訴人移轉系
    爭房地所有權。又系爭房地總價為1,280萬元，頭期款281萬
    元及貸款均為上訴人父母支付，為上訴人婚後無償取得之財
    產，並非剩餘財產分配請求權之範圍，均應自上訴人之婚後
    財產中扣除等語，資為抗辯。上訴聲明：㈠原判決廢棄。㈡被
    上訴人在第一審之訴及假執行之聲請均駁回。㈢被上訴人追
    加及擴張之訴駁回。
三、被上訴人主張兩造於92年3月29日結婚，現婚姻關係仍存續
    中，兩造並育有未成年子女江○○，系爭房地之所有權於96年
    3月3日以買賣為原因移轉予上訴人，於起訴時之市價為24,3
    95,000元，兩造於婚姻關係存續中取得之婚後財產分別如附
    表一編號1至11及附表二編號1至3所示（附表一編號1即系爭
    房地）等事實，為兩造所不爭執，並有戶籍謄本、土地及建
    物登記謄本在卷可稽（見原審卷㈠第35至37頁、第27至31頁
    、第228至229頁、卷㈣第192至194頁），堪信為真實。至被
    上訴人主張上訴人於婚姻關係存續中動輒言語辱罵、恐嚇或
    施以暴力行為，致被上訴人不堪同居之虐待，及兩造婚姻有
    難以維持之重大事由，依民法第1052條第1項第3款、第2項
    、第1055條、第1056條、系爭字據之法律關係、第179條之
    規定，請求准被上訴人與上訴人離婚、兩造所生未成年子女
    江○○由被上訴人監護、按月給付江○○之扶養費13,000元、已
    代墊扶養費562,814元本息及將系爭房地所有權移轉登記予
    被上訴人，若法院認被上訴人請求系爭房地所有權移轉登記
    為無理由，則依據民法第1030條之1請求夫妻剩餘財產差額
    分配8,437,851元本息，則為上訴人所否認，並以上開情詞
    置辯。是以本件兩造爭執之要點即在於：上訴人是否有民法
    第1052條第1項第3款不堪同居虐待或同條第2項難以維持婚
    姻之重大事由？係可歸責於上訴人或被上訴人？上訴人或被
    上訴人得否請求離婚？兩造所生未成年子女江○○之權利義務
    行使及負擔應由何造任之？被上訴人得請求上訴人按月給付
    未成年子女江○○之扶養費為若干？被上訴人得否請求上訴人
    給付自99年12月19日起至103年12月15日止代墊之家庭生活
    費用即江○○之扶養費562,814元本息？被上訴人得否請求非
    財產上之損害賠償？被上訴人得否依系爭字據請求上訴人將
    系爭房地所有權移轉登記予被上訴人？如被上訴人請求移轉
    系爭房地所有權為無理由，則兩造婚後財產各為若干？上訴
    人或被上訴人得請求夫妻剩餘財產差額分配之金額為若干？
    茲分述如下。
四、上訴人是否有民法第1052條第1項第3款不堪同居虐待或同條
    第2項難以維持婚姻之重大事由？係可歸責於上訴人或被上
    訴人？被上訴人得否請求離婚？
  ㈠按維護人格尊嚴與確保人身安全，為我國憲法保障人民自由
    權利之基本理念。增進夫妻情感之和諧，防止家庭暴力之發
    生，以保護婚姻制度，亦為社會大眾所期待。民法第1052條
    第1項第3款所稱「不堪同居之虐待」，應就具體事件，衡量
    夫妻之一方受他方虐待所受侵害之嚴重性，斟酌當事人之教
    育程度、社會地位及其他情事，是否已危及婚姻關係之維繫
    以為斷。若受他方虐待已逾越夫妻通常所能忍受之程度而有
    侵害人格尊嚴與人身安全者，即不得謂非受不堪同居之虐待
    （司法院大法官會議釋字第372號解釋參照）。又夫妻間不
    堪同居之虐待，包括身體上及精神上不堪同居之虐待。究竟
    有無此種虐待，須從夫妻之一方對待他方，是否處於誠摯基
    礎而為觀察。此誠摯基礎若未動搖，則偶有勃谿，固難謂為
    不堪同居之虐待；若已動搖，終日冷漠相對，亦難謂非虐待
    。故一方主張受有他方不堪同居之虐待時，必須就雙方共同
    生活的全盤情況為觀察，以斷定其有無（最高法院87年度台
    上字第2137號判決意旨參照）。
  ㈡被上訴人主張上訴人於婚姻關係存續中長期以肢體、言語辱
    罵被上訴人，並於100年8月11日下午4時許、101年1月6日、
    101年2月26日發生家庭暴力行為等情，業據被上訴人提出字
    據、民事保護令、不起訴處分書、驗傷診斷書3紙、錄音譯
    文、光碟為證（見原審卷㈠第13至14頁、第32至33頁、第18
    至21頁、原審卷㈡第34至36頁、原審卷㈠第23至26頁即原證7
    至8、卷㈡第37至59頁即原證12至13、第156至159頁即原證23
    ），上訴人亦自認上開錄音譯文與錄音內容相同，且原證23
    之錄音譯文中除編號20、21以外其餘內容均係上訴人所說（
    見本院卷㈡第59頁反面兩造不爭執之事項㈣、原審卷㈢第186頁
    反面、卷㈣第124頁反面）。次查被上訴人所提上開錄音譯文
    ，上訴人動輒即以「妳這潑猴」、「可惡的老母猴！老母猴
    ！你這可惡的老母猴」、「妳在外面和妳的客兄在那，…去
    和人到Motel」、「明明在外面討客兄，妳客兄討很大！那
    個算命的說：妳腳很開呢！很開啦！」、「每個人都來給妳
    幹譙」、「妳頭腦空空呢」（見原審卷㈠第23至25頁）、「
    有一個阿戒」、「要讓她知道她母親是什麼樣的人啦…真無
    情，不會感恩，每天裝東裝西」、「妳如果沒有撤銷（訴訟
    ）…我會把妳記一輩子，我會給妳報復」、「爸會叫妳死出
    去了。如果他知道妳告我…他會叫妳馬上死出去，不然踹妳
    了，…叫妳帶○○（即江○○）死出去…空空的你」、「如果給恁
    爸…一輩子我都不會放過妳，我絕對展開我的復仇計劃，不
    要怪我心狠手辣」、「如果沒有撤銷掉，妳給我試試看」、
    「垃圾」、「妳要這樣做，要走到這地步，妳試試看，我絕
    對有辦法修理妳」、「老巫婆」、「隨便找一個女生都比妳
    漂亮」、「妳如果沒有把下週二的庭取消掉你就試看看，我
    會採取報復的手段」、「骯髒、垃圾」、「去告啊！不要臉
    ，還敢住我房子」、「妳那個是墮胎藥」、「妳自己帶○○（
    即江○○）走，有殺手劍對付妳，眼睛放亮一點」、「不知道
    羞恥妳」、「瘋女人」、「絕對要抓到妳，要抓姦…絕對要
    給妳死，逼妳走…打到妳翻，劈腿淫婦，夾娃娃，子宮外孕
    去夾娃娃，不貞的女人，丟人現眼，討客兄，妳會有報應，
    妳要注意，有報應那一天，我用最毒的詛咒給妳」、「去夾
    娃娃啦，不敢見人，骯髒女人，怎麼不去死在外面，不要臉
    、丟人現眼」、「劈腿、骯髒女人」、「妳要洗乾淨，會得
    病」、「骯髒，正經的女人就不會這樣，妳這不正經的女人
    啦！比賣的還要不如」（見原審卷㈡第37至57頁），足證上
    訴人於兩造婚姻關係存續中，確實動輒即對被上訴人以各種
    不堪入耳之言語辱罵，至為灼然。
  ㈢又查被上訴人主張上訴人於100年8月11日下午4時許在家中遭
    上訴人拉扯左手並以書本撞擊被上訴人雙手，再以右腳踹被
    上訴人臀部，致被上訴人受有左上臂及雙手挫傷、左臀部挫
    傷之傷害，被上訴人並聲請原法院核發100年度家護字第162
    8號通常保護令，業據本院依職權調卷查明屬實（見本院卷㈠
    第31頁），又被上訴人於100年8月11日下午4時46分許至亞
    東紀念醫院就診時，其入院主訴為「病患來診為家庭暴力，
    急性中樞中度疼痛（4-7），主訴被先生踹傷臀部，打傷左
    手上臂、雙手」，亦有被上訴人急診病歷附於上開通常保護
    令事件案卷可憑（見100年度家護字第1628號卷，下稱保護
    令卷）第59至62頁），足證上訴人確有以拉扯被上訴人左手
    及以書本撞擊被上訴人雙手，再以腳踹被上訴人臀部之暴力
    行為，應堪認定。上訴人於上開保護令事件中雖抗辯當日被
    上訴人以硬殼日記本重力毆打上訴人右後肩部，並將上訴人
    公司印鑑章及名片丟至車外，上訴人並未傷害被上訴人，被
    上訴人所受上開傷害係兩造於100年8月9日至新竹六福村動
    物園遊玩時，被上訴人以手指頂氣球致造成手指及腕部關節
    受傷，另被上訴人於同年8月10日即已至板橋德昇中醫診所
    看肩部及腰部云云，並提出被上訴人診斷證明書、硬殼日記
    本照片1紙為證（見保護令卷第87、91頁）。惟查上訴人抗
    辯其當日遭被上訴人持硬殼日記本毆打，然全未見上訴人有
    任何受傷之照片診斷證明書，是上訴人抗辯其遭被上訴人以
    硬殼日記本毆打已難憑信，又上訴人抗辯被上訴人於100年8
    月11日前所受傷害係手指及腕部關節受傷、肩部及腰部受傷
    ，且上訴人所提被上訴人於100年8月10日至板橋德昇中醫診
    所看診之病名則係頸部扭傷（見保護令卷第87頁），皆與被
    上訴人所提100年8月11日遭上訴人拉扯踢踹所受之左上臂及
    雙手挫傷、左臀部挫傷之傷害不同，上訴人抗辯被上訴人於
    100年8月11日所受傷害係該日之前已有舊傷云云，洵無足採
    ，堪認被上訴人於100年8月11日就診時所受傷害係上訴人傷
    害所致，上訴人確有家庭暴力行為。
  ㈣再查被上訴人主張上訴人於101年2月26日於家中以「肖查某
    」、「奧貨」、「垃圾」等言詞辱罵被上訴人，被上訴人欲
    以手機拍攝，即遭上訴人以拳頭毆打被上訴人後腦杓，致受
    有後腦壓痛之傷害等情，亦有被上訴人所提診斷證明書在卷
    可憑（見原審卷㈡第36頁），並經本院調閱臺灣新北地方法
    院檢察署（下稱新北地檢署）101年度偵字第8602號傷害等
    案件卷宗查明屬實（見本院卷㈠第33頁），堪信為真實。上
    訴人雖否認有傷害被上訴人之行為，並抗辯其當天看電視轉
    至成人影片台，被上訴人即以手機擅自拍攝，上訴人因無端
    遭竊錄，而以手指質問被上訴人云云。惟查上訴人若係因看
    成人影片台而遭被上訴人拍攝，自可立即轉台，被上訴人即
    無法再行拍攝，且上訴人自認其當天以手指被上訴人時指尖
    無意間碰觸被上訴人（見原審卷㈠第58頁反面），另於偵查
    中亦自承其手指到被上訴人後腦（見新北地檢署上開偵查卷
    第27頁），茍上訴人僅係以手指碰觸被上訴人，衡情被上訴
    人當不致於受有後腦壓痛之傷害，足證上訴人當日確以手揮
    打被上訴人。復徵諸被上訴人所提上開錄音譯文內容，可知
    上訴人於兩造婚姻關係存續中，即不時以不堪言詞辱罵被上
    訴人，並經被上訴人多次以手機錄音、錄影蒐證，堪認被上
    訴人於101年2月26日係以手機蒐證上訴人之辱罵言詞，上訴
    人即施以拳頭揮打被上訴人之暴力行為。
  ㈤復查上訴人於101年6月7日上完家暴認知輔導課程後，於當日
    深夜更向被上訴人恐嚇稱：「大哥（即上訴人於家暴認知輔
    導課中認識之其他學員）說不能讓妳太好過、太囂張！等下
    叫小弟把妳強姦！姦夫淫婦！等下叫人把你們腳筋剁一剁！
    照三餐打」等語，被上訴人雖未提出上訴人上開言語之錄音
    譯文為證，惟查上訴人於原審已自認其當日係向被上訴人開
    玩笑稱：有一學員向上訴人稱被上訴人很過份，可能外面有
    客兄，其有認識的徵信業者可以介紹，如果有需要其可以找
    兄弟去剁腳筋等語（見原審卷㈠第59頁）。上訴人雖抗辯上
    開言語僅係玩笑云云，惟查上訴人向被上訴人稱「被上訴人
    可能有客兄」，已係上訴人慣向被上訴人所施言語暴力之言
    詞，另「有需要可以找兄弟去剁腳筋」之言語亦顯已逾越一
    般笑話應有之尺度，復核上訴人於兩造婚姻關係存續中不斷
    對被上訴人言詞辱罵或肢體暴力，自難認上訴人所為上開言
    語僅屬玩笑，上訴人確有上開言詞之家庭暴力行為，至為明
    確。
  ㈥上訴人固抗辯兩造婚姻關係因被上訴人對金錢太過執著，婚
    後不斷與上訴人爭執，強迫上訴人書立移轉房地之字據，又
    曾動手毆打上訴人，復以言語刺激，上訴人縱於吵架時出言
    不恰當，亦僅係夫妻爭執之一時情緒性行為，應認被上訴人
    對兩造婚姻破綻之可歸責性較大云云。惟查上訴人早於93年
    間所書之字據即有：「今天我懷著千萬分的愧疚─（因為我
    千不該萬不該打了您的小屁屁）…不得對老婆動手動腳」（
    見原審卷㈠第13頁），另上訴人於98年10月28日書立系爭字
    據亦記載：「…從今以後，不能再提往後種種，如對外（或
    在外人家人、朋友）甚至對老婆辱罵時，提出過往，則無條
    件將罰十萬元台幣…10/13/2009年…因溝通不良，動手打人（
    以滑鼠扔出，造成老婆脖子受傷，因之前寫過字據不能打罵
    ，否則…如果有『家暴』事件發生，以下列方式罰款：a)拿東
    西扔人，罰NT20萬，b)打人（碰到身體）罰100萬，c)罵人
    （三字經、國罵）（見原審卷㈠第13至14頁、第32至33頁）
    ，足證上訴人於婚姻關係存續中，早已多次以言語或肢體暴
    力相向，始迭次書立字據表示悔過及不再犯之意，又若係夫
    妻爭執，相互毆打或拉扯，衡情當無可能僅由上訴人一方出
    具悔過字據，故上訴人抗辯係被上訴人婚後不斷與上訴人爭
    吵，言語刺激上訴人，並曾動手毆打上訴人云云，顯不足採
    。
  ㈦基上，上訴人於兩造婚姻關係存續中所為言詞辱罵及肢體暴
    力行為不勝枚舉，此觀被上訴人所提錄音譯文、診斷證明書
    等即明，又自兩造共同生活之全盤情況為觀察，上訴人於婚
    姻關係存續中，縱因兩造金錢觀念不同，上訴人仍應理性平
    和溝通，乃上訴人捨此不為，竟多次動輒對被上訴人言詞辱
    罵或肢體暴力，上訴人所為身體上及精神上之虐待，顯非基
    於夫妻相處誠摯基礎而為，復已逾越夫妻通常所能忍受之程
    度，並侵害被上訴人於婚姻關係中之人格尊嚴及人身安全，
    更動搖夫妻相處誠摯之基礎，被上訴人雖於上訴人為言詞辱
    罵時亦曾對上訴人以「你不吃我給貓吃」、「和你的情婦吃
    火鍋」、「都不挑」等語反唇相譏，然此實係因上訴人於婚
    姻關係存續中對被上訴人所為身體上及精神上之虐待已達不
    堪同居之程度，始致被上訴人亦對兩造婚姻關係冷漠相待，
    甚至出言反譏，揆諸上開說明，堪認被上訴人確已達不堪上
    訴人同居虐待之程度，故被上訴人依據民法第1052條第1項
    第3款規定請求離婚，自屬有據，應予准許。
  ㈧又被上訴人依據民法第1052條第1項第3款規定請求准予兩造
    離婚既為有理由，本院即毋庸再行審酌被上訴人依據同條第
    2項之規定請求離婚是否有據，附此敘明。
五、被上訴人得否請求非財產上之損害賠償？
  ㈠按夫妻之一方，因判決離婚而受有損害者，得向有過失之他
    方請求賠償。前項情形雖非財產上之損害，受害人亦得請求
    賠償相當之金額，但以受害人無過失為限，民法第1056條第
    1項、第2項定有明文。
  ㈡本件兩造婚姻無法維持，係肇因於上訴人長期慣以肢體或言
    語暴力對待，被上訴人就此並無過失，既經認定如上，故被
    上訴人就兩造間之婚姻關係竟以判決離婚收場，可認其精神
    上確實痛苦不堪，被上訴人自得依民法第1056條規定，請求
    上訴人賠償其非財產上損害。本院審酌上訴人係政治學博士
    ，現名下所有財產為系爭房地，另其擔任負責人之騎士橋國
    際貿易有限公司（下稱騎士橋公司）資本額為1,000萬元，
    另被上訴人名下財產為如附表二所示之股票，其擔任鋼琴教
    師及音樂比賽評審，有上訴人畢業證書、總歸戶財產查詢清
    單、公司資料查詢單、音樂大賽評審委員聘書等件為撜（見
    原審卷㈠第151頁以下、原審卷㈡第167頁、本院卷㈠第96頁、
    原審卷㈠第237頁、原審卷㈣第165頁以下），及兩造婚姻存續
    期間約10年，該期間內被上訴人因長期遭受家暴終訴請判決
    離婚所受痛苦程度，並有其所提參加心理諮商證明、診斷證
    明書為證（見原審卷㈢第196、198頁）等一切情狀，認被上
    訴人請求上訴人賠償精神損害40萬元為適當，逾此範圍之請
    求，尚非有理，應予駁回。另按民法第1056條所載之非財產
    上損害賠償，係以判決離婚為其請求權發生之原因，在判決
    離婚確定前，是項請求權既尚未發生，受害人自不得請求依
    法定利率計算之遲延利息（最高法院91年度臺上字第2554號
    判決意旨參照），則被上訴人請求法定遲延利息部分，依照
    上開說明，僅得請求自本件離婚判決確定之翌日起算至清償
    日止，按年息百分之五計算之利息。（逾此部分之請求為無
    理由，經原審予以駁回，被上訴人並未上訴，業已確定。）
六、兩造所生未成年子女江○○之權利義務行使及負擔應由何造任
    之？
  ㈠按夫妻離婚者，對於未成年子女權利義務行使或負擔依協議
    由一方或雙方共同任之。未為協議或協議不成者，法院得依
    夫妻之一方、主管機關、社會福利機構或其他利害關係人之
    請求，或依職權酌定之。法院為前項之裁判時，應依子女之
    最佳利益審酌一切情狀，尤應注意左列事項：一、子女之年
    齡、性別、人數及健康情形。二、子女之意願及人格發展之
    需要。三、父母之年齡、職業、品行、健康情形、經濟能力
    及生活狀況。四、父母保護教養子女之意願及態度。五、父
    母子女間或未成年子女與其他共同生活之人間之感情狀況，
    民法第1055條第1項、第1055條之1分別定有明文。再按法院
    酌定、改定或變更父母對於未成年子女權利義務之行使或負
    擔時，得命交付子女、容忍自行帶回子女、未行使或負擔權
    利義務之一方與未成年子女會面交往之方式及期間、給付扶
    養費、交付身分證明文件或其他財物，或命為相當之處分，
    並得訂定必要事項，家事事件法第107條第1項亦有明文。
  ㈡經查兩造婚後育有未成年子女江○○，有戶籍謄本在卷可稽（
    見原審卷㈠第35至37頁）。被上訴人請求離婚為有理由，且
    兩造對於未成年子女江○○權利義務之行使及負擔迄未能協議
    ，被上訴人聲請法院酌定，自屬有據。經原審囑託社團法人
    中華民國兒童人權協會、財團法人臺北市基督教救世會社會
    福利事業基金會就兩造及未成年子女江○○，於兩造離婚後有
    關親權行使之歸屬為訪視報告，其中江○○因年紀尚小，不諳
    監護權之意義，尚無從表達受監護之意願。被上訴人部分有
    單獨監護江○○之意願，被上訴人在家工作，工時較短，可依
    江○○需求調整工作時間，能陪伴之時間多，且有專業幼教背
    景，注重江○○之教育及教養方式，對江○○生長情形及健康狀
    況均能詳細描述；另被上訴人未察覺江○○語言發展較為緩遲
    ，且缺乏與社會互動之經驗，居住環境為租屋缺乏穩定性，
    惟被上訴人情緒尚未平復，在日常生活中恐影響江○○之情緒
    ，進而對其身心造成負面影響，建議被上訴人持續進行諮導
    ，並增強親職能力（見原審卷㈠第220至227頁）。另上訴人
    部分亦表達單方監護江○○之意願，並有外傭可協助照料，上
    訴人從事家教多年，亦開始投資公司，收入頗豐，經濟亦有
    家人做後盾，可滿足江○○需求無礙，上訴人之家人亦可提供
    支援及情感部分之支持，惟分居後未能與江○○接觸，建議上
    訴人積極爭取與案主保持接觸之機會，避免因未同住而衍生
    疏離或陌生感，亦會反思自己情續會影響江○○，會盡量不讓
    江○○感到悲傷之情緒，並會依照諮商師教導，協助江○○與上
    訴人建立關係（見原審卷㈠第215至219頁），堪認依原審囑
    託訪視結果，兩造固均無不適任江○○親權人之情形，然觀諸
    兩造於本件訴訟繫屬期間之陳述，兩造間目前仍充滿互不信
    任感，於接觸過程中仍時生勃谿，短期內顯然不宜共同教養
    未成年子女，僅得在兩造中擇一單獨擔任親權人。茲審酌江
    ○○係99年12月19日出生，現僅4歲餘，年紀尚幼，仍亟需母
    親之親密引導與無微之照拂，上訴人於兩造分居後，未與江
    ○○保持接觸互動，且被上訴人現為江○○之主要照顧者，監護
    意願強烈，對江○○之扶養照顧甚為用心，並與江○○互動緊密
    ，顯具備良好親職能力，且其經濟能力尚佳，應可擔負起單
    獨監護未成年子女之責等情，認兩造所生未成年子女江○○權
    利義務之行使及負擔均應由被上訴人單獨任之，始符合子女
    之最佳利益。
  ㈢再查上訴人雖然一時間停止與未成年子女江○○間之親權關係
    ，然而並未喪失其全部親權，仍擁有與未成年子女會面交往
    之權利，本院認本件仍有依職權酌定未行使或負擔權利義務
    之一方即上訴人與未成年子女江○○會面交往之方式及期間，
    惟因江○○年紀僅4歲餘，且上訴人於101年6月21日攜江○○離
    家後，上訴人即與江○○無頻繁互動，自仍有被上訴人陪同在
    場且不過夜之必要，本院認上訴人與江○○會面交往宜採取漸
    進方式，又上訴人於婚姻關係存續中對被上訴人確有施以身
    體上及精神上虐待之事實，已如上述，復考量江○○現居住於
    臺北市，考量未成年子女交通往返之方便性，本院認上訴人
    與江○○會面交往，初期應於臺北市家庭暴力暨性侵害防治中
    心（臺北市○○區○○○路0段00巷0弄0號）與江○○會面交往為宜
    ，爰酌定上訴人得以如附表三所示之方式與兩造未成年子女
    江○○會面交往。
七、被上訴人得請求上訴人按月給付未成年子女江○○之扶養費為
    若干？被上訴人得否請求上訴人給付自99年12月19日起至10
    3年12月15日止代墊之家庭生活費用即江○○之扶養費562,814
    元本息？
  ㈠按父母對於未成年之子女之扶養義務，不因結婚經撤銷或離
    婚而受影響。民法第1055條第4項、第1116條之2分別定有明
    文。再扶養之程度，應按受扶養權利者之需要，與負扶養義
    務者之經濟能力及身分定之。負扶養義務者有數人，而其親
    等同一時，應各依其經濟能力，分擔義務。民法第1119條、
    第1115條第3項亦有明文。且參照家事事件法第107條第1、2
    項，並準用同法第100條第1、2、3項之規定，法院酌定未成
    年子女權利義務之行使或負擔時，得命給付扶養費，且得審
    酌一切情況，定其給付之方法，不受聲請人聲明之拘束。前
    項給付扶養費之方法，法院得依聲或依職權，命為一次給付
    、分期給付或給付定期金。法院命給付定期金者，得酌定逾
    期不履行時，喪失期限利益之範圍或條件，並酌定加給之金
    額，但其金額不得逾定期金每期金額之二分之一。被上訴人
    請求與上訴人離婚既屬有據，本院並酌定兩造所生未成年子
    女甲○○之權利義務之行使或負擔由被上訴人單獨任之，及上
    訴人得依附表三所示之方式與江○○會面交往，則上訴人雖未
    擔任江○○之親權行使人，依前開規定，其對於江○○仍負有扶
    養義務，被上訴人自得請求上訴人給付未成年子女江○○至成
    年之日止之扶養費，並依江○○之需要，與負扶養義務者即兩
    造經濟能力及身分而酌定適當之金額。
  ㈡經查江○○係99年12月19日出生，現年4歲餘，有賴父母予以悉
    心教育、照顧，並有食衣住行育樂等基本生活需要，而依行
    政院主計處有關國人平均消費支出之調查報告，其消費支出
    項目為食品費、飲料費、衣著及鞋襪類、燃料及燈光、家庭
    及傢具設備、家事管理、保健及醫療、運輸及通訊（內含交
    通工具及通訊購置、交通設備使用管理費、乘交通設備之費
    用、其他通訊費）、娛樂教育及文化服務（內含旅遊費用、
    娛樂消遣服務、書報雜誌文具、娛樂器材及附屬品、教育及
    研究費）、雜項支出等，該消費支出既已包括扶養未成年子
    女所需之各項費用，是原則上自可作為本件扶養費用之計算
    標準，經查行政部主計處公布之家庭收支調查報告資料，未
    成年子女甲○○現住之臺北市100年度平均每人每月消費支出
    為25,321元。上訴人雖抗辯應以江○○戶籍所在地之新北市平
    均每人每月消費性支出之金額以定江○○之扶養費云云。惟查
    對於江○○之權利義務之行使與負擔，於兩造離婚後應由被上
    訴人單獨行使，且江○○自兩造於101年6月21日分居後即與被
    上訴人居住於臺北市，江○○亦將在臺北市就學，有關其扶養
    費支出之事實均發生於臺北市，故江○○之扶養費自應以臺北
    市每人每月消費性支出之金額定之，上訴人抗辯應以江○○戶
    籍所在地之新北市每人每月消費性支出之金額定之云云，尚
    屬無據。
  ㈢次查被上訴人於訪視時自述為碩士畢業，目前擔任鋼琴家教
    老師，在家授課，無固定工作時間，假日有安排課程，工作
    時間彈性，過去月薪曾達12萬元，每日工時約5小時，訪視
    時因剛搬家，學生數尚不穩定，工作時數較少，月薪5萬至6
    萬，每月固定支出房租38,000元，並自述無貸款及負債；上
    訴人於訪視時自述其為博士畢業，從事家教多年，月收入7
    萬元，另在99年10月成立化妝品公司，產品約100年8月間開
    始販售，月收入2至3萬元，有70餘萬元青年創業貸款需償還
    ，每月需支付1萬元，住家為自有，房貸由父母繳納（見原
    審卷㈠第225、218頁)等情，並有兩造所提最高學歷證明附卷
    可稽（見原審卷㈢第231、232、259頁），堪認兩造資力尚屬
    相當，再衡諸兩造子女江○○各成長階段之需要、兩造之經濟
    能力、身分、目前社會經濟狀況與一般國民生活水準等綜合
    判斷，認兩造子女江○○每月所需之扶養費為26,000元，並由
    兩造以依1比1之比例分擔為適當，即應由上訴人自對於兩造
    未成年子女江○○監護權之裁判確定之日起，至江○○成年之日
    止，按月負擔江○○扶養費13,000元。又本件命上訴人給付未
    成年子女之扶養費，為確保江○○受扶養之權利，依家事事件
    法第107條、第100條之規定，自有於上訴人應定期給付之扶
    養費遲誤二期以上時，使其後十期之期間視為亦已到期，以
    維護未成年子女江○○之最佳利益。
  ㈣被上訴人於本院再依據民法第1003條之1、第179條規定，追
    加請求兩造未成年子女江○○自99年12月19日出生時起至103
    年12月15日日止由被上訴人負擔之扶養費562,814元等語。
    經查：
    ⑴按父母對其未成年子女之扶養義務，係基於父母子女之身
      分而來，父母縱因協議離婚而分居，仍對父母子女間之直
      系血親關係毫無影響，均應依各自資力對子女負扶養義務
      。若均有扶養能力時，對於子女之扶養費均應分擔，此項
      扶養費與家庭生活費並非完全相同。因此，父母之一方單
      獨支付子女之扶養費，且他方有扶養能力時，一方非不得
      依不當得利之規定，請求他方償還其代墊之扶養費（最高
      法院99年度台上字第851號、92年度台上字第1699號判決
      意旨參照）。又按家庭生活費用，除法律或契約另有約定
      外，由夫妻各依其經濟能力、家事勞動或其他情事分擔之
      ，民法第1003條之1第1項定有明文。家庭生活費用與法定
      扶養義務不同，並不以不能維持生活為必要，而夫妻之一
      方請求他方給付家庭生活費，亦含未成年子女教養費在內
      （最高法院96年度台上字第328號判決意旨參照）。
    ⑵被上訴人請求自101年6月21日起至103年12月15日止代墊之
      扶養費部分：經查被上訴人於101年6月21日自兩造共同住
      所即系爭房地離去，而與上訴人分居，兩造之未成年子女
      江○○自同日起亦隨同被上訴人離去兩造共同住所，並由被
      上訴人單獨照顧並支出扶養費，業據證人即上訴人僱用之
      外籍勞工Misem於原審證述在卷（見原審卷㈢第217頁），
      且自101年6月21日起確係由被上訴人單獨支付江○○之扶養
      費，上訴人則未支付江○○之扶養費，亦為上訴人所不爭執
      ，堪認上訴人受有免於給付其應負擔二分之一之江○○扶養
      費利益，致被上訴人受有支出江○○扶養費之損害，被上訴
      人依民法第179條規定請求上訴人給付自101年6月21日起
      至103年12月15日止被上訴人代墊江○○二分之一之扶養費
      ，自屬有據。次查臺北市101年度平均每人每月消費性支
      出為25,279元、102年度為每人每月26,672元，故上訴人
      請求393,231元，自屬有據【計算式：①101年6月21日起至
      同年12月31日止：（25,279元×10日/30日＋25,279×6個月
      ）×1/2＝80,050元，元以下4捨5入，以下同。②102年1月1
      日至103年12月15日止：（26,672元×23個月＋26,672元×15
      /31）×1/2＝313,181元。總計為①＋②即80,050元＋313,181元
      ＝393,231元】。
    ⑶被上訴人請求自江○○出生時之99年12月19日起至101年6月2
      0日止代墊之扶養費部分：被上訴人又主張兩造所生子女
      江○○係99年12月19日出生，自江○○出生時起至被上訴人攜
      江○○離家時之101年6月21日止之扶養費亦係被上訴人單獨
      支出，上訴人亦應返還免於負擔江○○扶養費二分之一之利
      益即169,583元本息云云。惟查兩造於101年6月21日分居
      前既共同居住於系爭房地，因兩造共同生活所生之家庭生
      活費用，包括兩造之子女江○○之扶養費在內，依民法第10
      03條之1第1項之規定，自應由夫妻各依其經濟能力、家事
      勞動或其他情事分擔之。經查兩造於92年3月29日結婚後
      ，自93年起至95年間共同至英國留學唸書，留學期間之學
      費及生活費由上訴人之父母匯款予兩造，另被上訴人除於
      出國前將其所有坐落臺中市房地出售外，被上訴人之姊蘇
      珊君及姊夫童培銀亦曾匯款至英國作為兩造生活費用及膳
      家費用，被上訴人另曾給付機車強制汽車責任險及國外住
      宿費用，兩造於95年間返國後被上訴人以教鋼琴、小提琴
      、聲樂及樂理等，並擔任鋼琴檢定及比賽之評審，暨兼賣
      鋼琴為業，被上訴人並申請永豐商業銀行、國泰世華商業
      銀行之信用卡刷卡支付家庭生活費用，另上訴人返國後則
      擔任英文家教，嗣於99年9月3日成立騎士橋公司，又系爭
      房地自96年5月22日起至97年1月止之房貸係由被上訴人給
      付，另頭期款281萬元及其餘房貸則由上訴人之父母給付
      等情，為兩造所不爭執（見原審卷㈠第205頁、卷㈡第23頁
      反面、第164頁），並有匯款單、江錢淑琴彰化銀行存款
      交易明細查詢表、上訴人英國Barclays銀行交易明細、存
      摺影本、永豐商業銀行、國泰世華銀行信用卡消費明細、
      外幣匯款申請書、強制汽車責任保險要保書、住宿費明細
      、不動產買賣契約書、信用卡刷卡明細、生活費用單據、
      現金帳簿、學費袋、匯款明細表、公司資料查詢表附卷足
      按（見原審卷
      ㈠第96至134頁、卷㈡第102至105頁、第169至241頁、卷㈢第
        4至110頁、第173至174頁、第230頁反面、原審卷㈣第33
        至110頁、第110至116頁、第154頁、本院卷㈠第96頁）
        ，上訴人復自認其母江錢淑琴為上訴人負擔系爭房地頭
        期款及部分行貸係贈與上訴人（見原審卷㈡第23頁反面
        ），堪認上訴人於兩造至英國留學期間及返國後，確已
        藉由其父母贈與等方式給付兩造共同生活所需之部分費
        用，另兩造於101年6月21日分居前共同居住於系爭房地
        時，亦僱用外籍勞工Misem擔任兩造未成年子女江○○之
        照護及操持相關家務工作，足證兩造於分居前之出國及
        返國後家庭生活費用均已依其各別之經濟能力、家事勞
        動及家族支援等方式予以分擔，縱令兩造之女江○○之扶
        養費於兩造分居前均由被上訴人獨力支付，仍難認上訴
        人受有未給付兩造同財共居期間相關家庭生活費用之利
        益，故被上訴人主張其獨力負擔兩造之子女江○○自99年
        12月19日起至被上訴人101年6月21日離家時止之扶養費
        ，上訴人受有利益，依民法第179條規定請求上訴人給
        付自江○○出生時起至兩造分居時止之扶養費二分之一，
        尚屬無據，不應准許。
  ㈤基上，被上訴人得請求上訴人自本件有關兩造未成年子女江○
    ○權利義務行使或負擔之裁判確定之日起，至江○○成年之日
    止，按月負擔江○○扶養費13,000元，如其遲誤二期以上時，
    其後十期之期間亦視為到期，並得依民法第179條請求上訴
    人給付被上訴人自兩造分居之日即101年6月21日起至103年1
    2月15日止獨力給付江○○之扶養費393,231元，逾此部分之請
    求，即屬無據，應予駁回。
八、被上訴人得否依系爭字據請求上訴人將系爭房地所有權移轉
    登記予被上訴人？
  ㈠被上訴人主張上訴人因對被上訴人施以家庭暴力行為，致被
    上訴人受有傷害，由上訴人於98年10月28日出具系爭字據，
    承諾若再有打罵被上訴人之行為，即同意無條件將系爭房地
    移轉予被上訴人，系爭字據性質上為無名契約或和解契約，
    因上訴人嗣後仍有家庭暴力行為，並經被上訴人聲請核發保
    護令及訴請離婚，縱係贈與，上訴人亦已拋棄撤銷權，且被
    上訴人未收受上訴人撤銷系爭字據之意思表示，被上訴人自
    得依據系爭字據請求上訴人將系爭房地所有權移轉登記予被
    上訴人云云。上訴人則抗辯其簽立系爭字據並無過戶之真意
    ，且屬附條件之贈與契約或違約金之約定，上訴人已於101
    年7月19日撤銷該贈與契約，且違約金亦屬過高等語。
  ㈡按稱和解者，謂當事人約定，互相讓步，以終止爭執或防止
    爭執發生之契約。和解有使當事人所拋棄之權利消滅及使當
    事人取得和解契約所訂明權利之效力。民法第736條、第737
    條定有明文。次按當事人得約定債務人於債務不履行時，應
    支付違約金；又稱贈與者，謂當事人約定，一方以自己之財
    產無償給與他方，他方允受之契約。同法第250條第項、406
    條亦有明文。
  ㈢經查被上訴人主張上訴人於98年10月28日因對被上訴人施以
    家庭暴力行為，致被上訴人受有傷害，由上訴人出具系爭字
    據，記載：「⒈我乙○○今天讓老婆（即被上訴人）招待Japan
    -Fukuoko一行共32,368元，以補償英國之幫忙ex.英文指導
    。回台並從今以後，不能再提往後種種，如對外（或在外人
    家人、朋友）甚至對老婆辱罵時提出過往，則無條件將罰十
    萬元台幣（每罵一句則乏十萬元）。⒉10/13　2009年因為老
    婆建議的英文教學之理念，因溝通不良，動手打人（以滑鼠
    扔出）造成老婆脖子受傷，因之前寫過字據”不能打罵，否
    則以上Japan旅費老婆不招待。”而後，違反之前立約，致使
    老婆對我人身攻擊傷害及心理創傷。如再有情況發生，本人
    無條件將房屋（即系爭房地）過戶在老婆名下，不得有異議
    及有任何理由追討回來。以此為據，具有法律效力。…⒊如果
    有「家暴」事件發生，以下列方式罰款：a)拿東西扔人，罰
    NT.20萬、b)打人（碰到身體）罰100萬、c)罵人（三字經、
    國罵）一句10萬…，P.S.嚴重聲明：本人乙○○是在清醒的狀
    態之下，立約為證，並在2009.10.28晚上與老婆協議之後，
    一字一據立約，並且無協（脅）的狀況下立據，有字據、印
    章、手印為鍵（鑒）」（見原審卷㈠第32至33頁），足證系
    爭字據係因上訴人多次對被上訴人施以家庭暴力行為，並曾
    書立「不能打罵，否則Japan旅費（即該字據⒈記載之32,368
    元）老婆（即被上訴人）不招待」之字據，惟上訴人仍於98
    年10月13日因細故動手毆打被上訴人，始由被上訴人於98年
    10月28日繕寫系爭字據之文字，交由上訴人於其上簽名及蓋
    章、捺指印，系爭字據之內容既係由被上訴人擬具，經上訴
    人同意，堪認系爭字據區確係兩造締結之契約，並非上訴人
    單方面所為之意思表示。縱令上訴人簽立系爭字據時內心並
    無同意過戶之真意，而係為敷衍被上訴人所簽立，上訴人所
    為仍係單獨虛偽意思表示，依民法第86條之規定，其意思表
    示仍不因之無效，上訴人抗辯其並無同意過戶之真意，系爭
    字據無效云云，自無足採。
  ㈣次查依系爭字據記載之內容，因兩造先前本約定若上訴人對
    被上訴人有家暴行為，被上訴人即不招待兩造先前至日本旅
    遊之旅費，亦即上訴人應返還旅費予被上訴人，詎上訴人仍
    有家暴行為，故由兩造約定若上訴人再有家暴行為，即同意
    將系爭房地過戶予被上訴人，且就「拿東西扔人」、「打人
    」、「罵人」、「對外提出過往」等各種行為均約定罰款，
    且若上訴人再有家暴行為，即同意無條件將系爭房地過戶予
    被上訴人等語，足證系爭字據之內容均係就將來上訴人若再
    發生家庭暴力行為時應如何處理，並非對上訴人已發生家庭
    暴力之侵權行為有損害賠償或處罰之約定，被上訴人亦未因
    系爭字據拋棄任何因侵權行為所生損害賠償請求權或有所和
    解或讓步，非約定上訴人違約時應支付一定金額之違約金，
    尚難認系爭字據係兩造就上訴人已為之家庭暴力行為所生之
    爭執約定互相讓步而成立之和解契約，亦非違約金之約定。
    又系爭字據既係約定將來以上訴人再發生家庭暴力行為為條
    件，即同意將系爭房地過戶予被上訴人，被上訴人就系爭房
    地之過戶毋庸負擔任何對價，上訴人則負有將系爭房地過戶
    義務，其性質顯係僅上訴人一方負有義務之單務契約，足證
    系爭字據就系爭房地過戶之約定，確係兩造以上訴人再發生
    家庭暴力行為為停止條件，所為之贈約契約。被上訴人主張
    系爭字據為和解契約或無名契約及上訴人抗辯為違約金之約
    定，均無足採。
  ㈤又按贈與物之權利未移轉前，贈與人得撤銷其贈與。其一部
    已移轉者，得就其未移轉之部分撤銷之。前項規定，於經公
    證之贈與，或為履行道德上義務而為贈與者，不適用之。民
    法第408條定有明文。再按非對話而為意思表示者，其意思
    表示，以通知達到相對人時，發生效力。民法第95條第1項
    前段亦有明文。所謂達到，係指意思表示達到相對人之支配
    範圍，置於相對人隨時可了解其內容之客觀之狀態而言（最
    高法院58年台上字第715號判例意旨參照）。經查兩造以系
    爭字據約定上訴人若有家庭暴力行為時應無條件過戶系爭房
    地，其性質上屬附條件之贈與契約，上訴人尚未移轉系爭房
    地所有權予被上訴人，有土地及建物登記謄本在卷可憑（見
    原審卷㈠第27至31頁、卷㈣第183至185頁），且系爭字據未經
    公證，復非上訴人為履行道德上義務所為之贈與，上訴人自
    得依民法第408條第1項規定撤銷系爭字據所為之贈與契約。
    被上訴人固主張系爭字據縱為贈與契約，上訴人既約定「不
    得異議」，自已拋棄撤銷權，且被上訴人未收受上訴人撤銷
    系爭字據之意思表示云云。惟查兩造於系爭字據固約定「本
    人（即上訴人）無條件將房屋過戶在老婆（即被上訴人）名
    下，不得有異議及有任何理由追討回來」（見原審卷㈠第32
    至33頁），惟所謂上訴人「不得有異議及有任何理由追討回
    來」，應係指上訴人不得爭執系爭字據之真正及有效性，於
    將系爭房地過戶後亦不得再請求被上訴人返還，然系爭字據
    並無任何上訴人拋棄民法第408條有關贈與契約任意撤銷權
    之意思，故被上訴人主張上訴人已拋棄民法第408條之撤銷
    權云云，自屬無據。
  ㈥再查本件上訴人於101年7月19日以板橋三民路郵局第31361號
    存證信函依民法第408條規定向被上訴人為撤銷系爭字據之
    意思表示，並於101年7月20日送達被上訴人承租之臺北市○○
    ○路000號7樓，由昇陽GRAND大廈管理委員代收，有存證信函
    、昇陽GRAND大廈管理委員會103年7月21日昇陽GRAND字第10
    307210001號函在卷可稽（見原審卷㈠第66頁、本院卷㈡第28
    頁），被上訴人雖否認曾收受上開存證信函，並否認昇陽GR
    AND大廈管理委員會簽收簿上被上訴人簽名之真正，惟查被
    上訴人自認101年7月20日雖未實際入住○○市○○○路000號7樓
    ，而僅將部分傢俱搬至上址（見本院卷㈡第49頁），足證被
    上訴人於101年7月20日後隨即入住該處，且該處係被上訴人
    所承租，堪認該址確係被上訴人之住居所，上訴人撤銷系爭
    字據之意思表示已達到被上訴人之支配範圍，不因被上訴人
    於當日是否實際入住該處、收受或閱讀該存證信函而有異，
    上訴人撤銷系爭字據之意思表示自已生效，系爭字據即因上
    訴人撤銷而溯及失其效力，故被上訴人自不得依據系爭字據
    請求上訴人移轉系爭房地所有權。被上訴人抗辯其未簽收該
    存證信函，上訴人撤銷之意思表示尚未生效云云，洵無足採
    。
  ㈦基上，兩造於系爭字據約定上訴人發生家暴行為時即無條件
    移轉系爭房地所有權予被上訴人係屬附停止條件之贈與契約
    ，嗣該贈與契約因上訴人仍對被上訴人施以家庭暴力行為致
    停止條件成就而生效，惟上訴人尚未移轉系爭房地所有權，
    且已依民法第408條規定撤銷系爭字據，被上訴人即不得再
    依系爭字據請求上訴人移轉系爭房地所有權。
九、如被上訴人請求移轉系爭房地所有權為無理由，則兩造婚後
    財產各為若干？上訴人或被上訴人得請求夫妻剩餘財產差額
    分配之金額為若干？
  ㈠按法定財產制關係消滅時，夫或妻現存之婚後財產，扣除婚
    姻關係存續所負債務後，如有剩餘，其雙方剩餘財產之差額
    ，應平均分配。但下列財產不在此限：一、因繼承或其他無
    償取得之財產。二、慰撫金。依前項規定，平均分配顯失公
    平者，法院得調整或免除其分配額。又按夫妻現存之婚後財
    產，其價值計算以法定財產制關係消滅時為準。但夫妻因判
    決而離婚者，以起訴時為準。民法第1030條之1第1項、第2
    項、第1030條之分別4定有明文。本件被上訴人主張若法院
    認被上訴人依據系爭字據請求上訴人移轉系爭房地所有權為
    無理由，則請求依民法第1030條之1請求上訴人給付夫妻剩
    餘財產差額8,437,851元等語。經查被上訴人先位依據系爭
    字據請求上訴人移轉系爭房地所有權為無理由，已如上述，
    故本院自應就被上訴人備位請求夫妻剩餘財產差額是否有理
    由予以審理。次查被上訴人係於101年7月19日提起本件離婚
    之訴，兩造因本件判決而離婚，故兩造婚後財產之價額，自
    應以被上訴人起訴時之101年7月19日為準。
  ㈡被上訴人主張：被上訴人之婚後財產為115,279元，上訴人之
    婚後財產扣除債務為16,990,981元（計算方式見本院卷㈡第1
    10至113頁），爰依民法第1030條之1追加請求上訴人給付夫
    妻剩餘財產差額8,437,851元等語。上訴人則抗辯系爭房地
    係上訴人之父母贈與上訴人，為上訴人無償取得之財產，不
    得列入剩餘財產分配計算，縱將系爭房地列入剩餘財產計算
    ，系爭房地購屋之頭期款、裝璜費用及房屋貸款均係上訴人
    之父母親支付，為上訴人之負債，於計算時應予扣除，且被
    上訴人對婚後財產毫無貢獻，其請求分配剩餘財產差額二分
    之一，顯失公平，應予酌減云云。
  ㈢經查被上訴人之婚後財產中如附表二編號1至3所示，為兩造
    協議所不爭執（見本院卷㈡第60頁反面），茲就被上訴人之
    婚後財產價值分述如下：
    ①附表二編號1：被上訴人於101年7月19日所有沛亨公司股票
      計2萬股，價值54,800元，有存摺影本及收盤價查詢表在
      卷可稽（見本院卷㈠第202頁、第198至205頁）。
    ②附表二編號2、3：被上訴人於101年7月19日在臺中銀行板
      橋分行有存款51,315元、第一銀行埔墘分行有存款9,164
      元，有存摺影本在卷可憑（見本院卷㈠第194頁、第198至2
      01頁）。
    ③附表二編號4：被上訴人主張其對上訴人有借款債權1,441,
      000元，業據被上訴人提出借據2紙為證（見本院卷㈠第214
      至215頁），該部分借款返還請求權固因非屬家事事件，
      不得於本件中合併請求，嗣經被上訴人撤回該部分之追加
      （見本院卷㈡第22頁），惟計算兩造剩餘財產差額時，仍
      應予以計算。經查上訴人對被上訴人主張借款債權1,441,
      000元中之241,000元並不爭執（即被上證3第2頁即本院卷
      ㈠第215頁），惟否認有向被上訴人借用120萬元（見原審
      卷㈡第23頁反面、本院卷㈠第190頁反面），被上訴人亦未
      舉證證明其確曾交付120萬元之借款予上訴人，故此部分
      應將被上訴人對上訴人241,000元之借款債權列入被上訴
      人之剩餘財產。
    ④另被上訴人固曾於原審主張其尚有負債（見原審卷㈢第287
      頁以下），惟查被上訴人所提訴外人曾純藝之匯款證明字
      據上記載被上訴人曾於101年11月6日匯款20萬元予被上訴
      人，另被上訴人曾於95年11月向曾純藝借款25萬元，惟已
      經清償等語（見原審卷㈢第290頁），是被上訴人於101年7
      月19日提起本件訴訟時，已清償於95年間向曾純藝借用之
      25萬元，該筆25萬元借款自不得認係被上訴人於提起本件
      訴訟時仍有之債務，另被上訴人於起訴後之101年11月6日
      向曾純藝借用之20萬元亦非於起訴時所存之債務，自均不
      得扣除。又被上訴人於102年2月26日向三商美邦人壽保險
      股份有限公司借款95,000元及14萬元，固據被上訴人提出
      保單借款約定書2紙為證（見原審卷㈢第297至298頁），惟
      上開二筆借款亦係被上訴人起訴後始發生之債務，於起訴
      時並無上開借款債務存在，自亦不得扣除。另被上訴人所
      列其餘借款（見原審卷㈢第287頁），則未據被上訴人舉證
      證明於起訴時確有該等借款存在，自均不得予以扣除。
    ⑤基上，被上訴人於101年7月19日時之剩餘財產共計356,279
      元（即54,800元＋51,315元＋9,164元＋241,000元＝356,279
      元）。
  ㈣次查上訴人之婚後財產係如附表一編號1至11所示，為兩造協
    議所不爭執（見本院卷㈡第60頁反面），茲就上訴人之婚後
    財產價值分述如下：
    ①附表一編號1之不動產（即系爭房地）：
      ⑴上訴人所有系爭房地係96年3月3日以買賣為原因所取得
        ，有土地及建物登記謄本在卷足按（見原審卷㈠第28至3
        1頁、卷㈣第183至185頁），係上訴人於兩造92年3月29
        日結婚後所取得之財產，應屬上訴人之婚後財產。上訴
        人固抗辯系爭房地係其父母贈與，為上訴人無償取得之
        財產，且上訴人之母江錢淑琴給付系爭房地頭期款281
        萬元、裝璜費及房屋貸款均為上訴人之負債，應予扣除
        云云。
      ⑵經查上訴人之母江錢淑琴於原審證稱曾給付系爭房地之
        頭期款281萬元、裝璜費用約40萬元及部分房貸（見原
        審卷㈣第16至20頁）。惟查被上訴人主張系爭房地自96
        年5月22起至97年1月22日止之房貸係被上訴人給付（見
        原審卷㈡第164頁），為上訴人所不爭執，復核上訴人陳
        稱：「（原證17借據是否你簽名？）是我簽名沒錯，因
        為當時我誤以為我父母不再願意幫我支付房貸及一些家
        庭開銷，但是事後我知道我父母還有幫我負擔房貸之款
        項，只是停止幫我們支付一些家庭費用。（你母親幫你
        負擔頭期款及部分房貸，是借給你還是贈與給你？）是
        贈與，我母親沒有跟我簽立任何借據，系爭房地之買賣
        契約是我簽名的，我父母也承諾有關系爭房地之所有價
        款他們要負擔，所以系爭房地雖然名義上是我買的，但
        是實際上是父母贈與給我的」（見原審卷㈡第23頁反面
        ）、系爭房地「貸款999萬元原本協議由兩造依每月應
        繳數額負擔各半」等語（見原審卷㈠第56頁），是依上
        訴人所言，系爭房地係由上訴人簽訂買賣契約所買受，
        上訴人之母江錢淑琴雖曾給付系爭房地之頭期款281萬
        元、裝璜費用約40萬元及自97年1月22日以後之房屋貸
        款，惟貸款999萬元則應由上訴人自行繳納，且被上訴
        人亦曾給付系爭房地之部分房貸，上訴人更自認其曾經
        以為其父母不再願意幫其支付系爭房地貸款（見原審卷
        ㈡第23頁），是上訴人之父母既未自始至終承諾為上訴
        人繳納系爭房地所有價款（包含貸款），而仍係由兩造
        約定負擔房貸各半，實際由被上訴人於買受系爭房地後
        繳納房貸，至97年1月22日被上訴人不願再繼續繳納房
        貸後，始由上訴人之母江錢淑琴再匯款至上訴人之帳戶
        ，供上訴人繳納系爭房地之房貸，足證上訴人之父母確
        無贈與系爭房地所有權予上訴人之意思，而係由上訴人
        之母江錢淑琴係將281萬元、裝璜費用約40萬元及各期
        房貸之金額贈與上訴人，並由上訴人自行清償其對玉山
        銀行所負之系爭房地貸款債務。堪認系爭房地並非上訴
        人無償取得之財產，自應列入上訴人之婚後財產予以計
        算。至上訴人受其母江錢淑琴贈與上開金錢後，復以之
        清償系爭房地之貸款債務及裝璜債務，故上訴人自其母
        受贈之金錢於夫妻財產關係消滅時即已不存在，該部分
        受贈與金額亦不得自上訴人之剩餘財產中扣除。
      ⑶次查系爭房地係上訴人於96年3月3日以買賣為原因而取
        得，為被上訴人之婚後財產，已如上述。經原審囑託凌
        啟豪建築師事務所鑑定系爭房地於101年7月19日之市價
        為24,395,000元，為兩造所不爭執，並有鑑定報告1件
        在卷可憑（見原審卷㈡第107頁以下），故上訴人所有系
        爭房地於101年7月19日之價額24,395,000元應列入上訴
        人之剩餘財產價額。
    ②附表一編號2之出資額：即上訴人於99年3月3日出資設立之
      騎士橋公司出資額，上訴人所有之該公司出資額於101年7
      月19日之價值為454,856元，為兩造所不爭執，並有公司
      資料查詢表、資產負債表在卷可按（見本院卷㈡第52頁、
      第60頁兩造不爭執事實㈧⒈②、卷㈠第96頁、卷㈡第21頁），
      自應列入被上訴人之剩餘財產予以分配。
    ③附表二編號3玉山銀行雙和分行存款：上訴人101年7月19日
      在玉山銀行雙和分行存款餘額8,540元，另尚欠玉山銀行
      貸款債務820萬元（本院卷㈠第125頁），故上訴人在該帳
      戶內之存款餘額8,540元應予列入剩餘財產予以分配，另
      債務820萬元則應自剩餘財產中扣除。
    ④附表二編號4板橋站前郵局存款：上訴人於101年7月19日在
      板橋站前郵局存款餘額58元，有該局客戶歷史交易清單在
      卷可憑，並為兩造協議所不爭執（本院卷㈠第123至125頁
      、卷㈡第60頁），自應列入上訴人之剩餘財產予以分配。
    ⑤附表二編號5第一銀行埔墘分行存款：上訴人於101年7月19
      日在第一銀行埔墘分行存款餘額568元，有該行103年5月2
      1日一埔墘字第00043號函暨存摺存款往來明細在卷可憑，
      並為兩造協議所不爭執（見本院卷㈠第110至116頁、本院
      卷㈡第60頁反面），自應予以列入分配。
    ⑥附表一編號6永豐商業銀行板橋分行：上訴人於101年7月19
      日在該行存款餘額116元，有該行金融資料查詢回覆函附
      卷可稽，並為兩造協議所不爭執（本院卷㈡第15頁、本院
      卷㈡第60頁反面），自應予以列入分配。
    ⑦附表一編號7世華聯合商業銀行存款：上訴人於101年7月19
      日於上開銀行存款餘額為0元，有該行103年6月27日（103
      ）國世板橋字第1030000091號函在卷可參（見本院卷
      ㈡第13頁），毋庸列入分配。
    ⑧附表一編號8英國Barclays Bank（Branch University ofW
      arwick）存款：上訴人於101年7月19日於該銀行存款餘額
      英鎊28.67元，折合新臺幣為1,353元，有上訴人所提銀行
      帳戶明細表在卷可參，並為兩造協議所不爭執（本院卷
      ㈡第20頁、第60頁反面），自應予以列入分配。
    ⑨附表一編號9智原科技股份有限公司（下稱智原公司）股票
      ：上訴人於101年7月19日有智原公司股份計1000股，價值
      38,050元，並為兩造協議所不爭執（本院卷㈠第118頁、卷
      ㈡第60頁反面），自應列入分配。
    ⑩附表一編號10新至陞科技股份有限公司（下稱新至陞公司
      ）股票：上訴人於101年7月19日計有該公司股份1000股，
      價值59,200元，並為兩造協議所不爭執（本院卷㈠第118頁
      、卷㈡第60頁反面），自應列入分配。
    ⑪附表一編號11臺灣中小企銀板橋分行存款餘額：上訴人於1
      01年7月19日存款餘額4,185元，另同日對該行尚有貸款餘
      額653,989元，有活期存款交易明細、撥還款明細查詢單
      在卷可稽，並為兩造所不爭執（見本院卷㈡第12頁、卷㈠第
      216頁、卷㈡第60頁反面），上訴人之存款餘額應列入分配
      ，另債務亦應予以扣除。
    ⑫對被上訴人所負借款債務241,000元：被上訴人主張其對上
      訴人有借款債權1,441,000元，固據被上訴人提出借據2紙
      為證（見本院卷㈠第214至215頁），該部分借款返還請求
      權固因非屬家事事件，不得於本件中合併請求，嗣經被上
      訴人撤回該部分之追加（見本院卷㈡第22頁），惟計算兩
      造剩餘財產差額時，仍應予以計算或予以扣除。經查上訴
      人對被上訴人主張借款債權1,441,000元中之241,000元並
      不爭執（即被上證3第2頁即本院卷㈠第215頁），惟否認有
      向被上訴人借用120萬元（見原審卷㈡第23頁反面、本院卷
      ㈠第190頁反面），被上訴人亦未舉證證明其確曾交付120
      萬元之借款予上訴人，故自應將被上訴人對上訴人241,00
      0元之借款債權列入上訴人之債務，自上訴人之剩餘財產
      中扣除。
    ⑬被上訴人又主張上訴人於101年5月21日向玉山銀行貸款795
      萬元及250萬元（即上開820萬元貸款），於同日清償原房
      屋貸款，餘款202,000元則於同日轉帳提出去向不明，另
      上訴人於101年1月20日向臺灣中小企業銀行板橋分行借款
      70萬元，惟上訴人於扣除手續費14,655元後即將餘款提領
      轉出，其中10萬元不知去向，另585,345元雖轉帳至上訴
      人玉山銀行雙和分行帳戶，惟亦於101年1月至4月間陸續
      提領至僅剩310元，爰依民法第1030條之3規定請求追加計
      算101年5月21日轉帳提領玉山銀行雙和分行202,000元及
      臺灣中小企業銀行板橋分行貸款685,345元，視為上訴人
      之現存婚後財產云云。惟按夫或妻為減少他方對於剩餘財
      產之分配，而於法定財產制關係消滅前5年內處分其婚後
      財產者，應將該財產追加計算，視為現存之婚後財產，民
      法第1030條之3第1項固有明文。惟查上訴人於婚姻關係存
      續中雖陸續對被上訴人施加家庭暴力行為，然被上訴人於
      101年6月21日始攜兩造之子女江○○離家，嗣於101年7月19
      日提起本件訴訟，則上訴人於101年5月21日自玉山銀行帳
      戶提領202,000元，及於101年1月間向臺灣中小企業銀行
      板橋分行貸得70萬元（扣除手續費後685,345元），至101
      年4月間陸續提領時，被上訴人雖已聲請保護令，其斯時
      既未離家，亦未提起本件離婚訴訟，上訴人復因經營騎士
      橋公司而有週轉之需要（上訴人尚需另行向被上訴人借款
      241,000元供該公司週轉，已如上述），尚難認被上訴人
      已舉證證明上訴人係預知被上訴人將提起離婚訴訟，並基
      於為減少被上訴人對於剩餘財產之分配，始提領上開款項
      ，故被上訴人主張應將上開提領之款項追加列入上訴人之
      剩餘財產予以計算，尚屬無據。
    ⑭基上，上訴人於101年7月19日之剩餘財產共計15,866,937
      元（即24,395,000元＋454,856元＋8,540元－8,200,000元＋5
      8元＋568元＋116元＋1,353元＋38,050元＋59,200元＋4,185元－
      653,989元－241,000元＝15,866,937元）。
  ㈤綜上，本件兩造於被上訴人起訴時之101年7月19日應列入分
    配之夫妻剩餘財產扣除債務後，分別為上訴人15,866,937元
    ，被上訴人356,279元，故被上訴人得向上訴人請求分配之
    差額為7,755,329元【即（15,866,937元－356,279元）÷2＝7,
    755,329元】。故被上訴人依民法第1030條之1請求上訴人給
    付夫妻剩餘財產差額分配7,755,329元本息，洵屬有據，逾
    此部分之請求，則屬無據。上訴人固抗辯被上訴人生性浪費
    ，對婚後財產並無貢獻云云，惟查兩造於英國留學期間，被
    上訴人亦有支付部分生活費用，95年間回國後被上訴人更申
    請信用卡刷卡以支應家用，有被上訴人所提外幣匯款申請書
    、信用卡刷卡明細、現金帳簿、學費袋等件為證（見原審卷
    ㈡第169至176頁、卷㈢第4至110頁、第173至174頁、卷㈣第33
    至116頁），復觀諸被上訴人信用卡刷卡明細，刷卡處所雖
    有部分係在百貨公司，然金額多為數百元至數千元，堪認上
    開刷卡金額大多均係支付兩造家庭生活費用，尚難認被上訴
    人有何慣常奢侈浪費之情，故上訴人抗辯被上訴人浪費成性
    ，對婚後財產並無貢獻云云，顯屬無據。又本院審酌兩造之
    收入狀況，被上訴人之收入與財產狀況與上訴人大致相當，
    被上訴人並於兩造同財共居期間負擔較多之家庭生活費用，
    惟兩造於93年至95年間至英國留學期間，係由上訴人以受贈
    於其父母之金錢支付較多之留學費用，且上訴人亦以其受贈
    於母江錢淑琴之金錢支付系爭房地之頭期款及分期貸款等情
    ，認兩造間剩餘財產差額平均分配尚無顯失公平之情形，尚
    毋庸調整上開分配額，併予敘明。
十、綜上所述，兩造間之婚姻係因被上訴人不堪上訴人同居之虐
    待，被上訴人就此並無過失，上訴人應給付非財產損害賠償
    ，並應酌定對兩造未成年子女江○○監護權之行使負擔，及未
    任監護之一方會面交往方式，及按月給付江○○之扶養費，暨
    上訴人應給付被上訴人代墊之扶養費393,231元。又上訴人
    書立之系爭字據係附條件之贈與契約，上訴人已依民法第40
    8條撤銷，被上訴人請求上訴人移轉系爭房地所有權為無理
    由，另被上訴人之婚後財產價額為15,866,937元，上訴人之
    婚後財產價額為356,279元，故被上訴人得請求上訴人給付
    兩造夫妻剩餘財產差額7,755,329元。從而，被上訴人依民
    法第1052條第1項第3款規定，請求判決離婚，江○○之權利義
    務行使及負擔由被上訴人任之，及上訴人應按月給付江○○之
    扶養費13,000元，暨被上訴人依同法第1056條第2項請求上
    訴人賠償非財產上之損害40萬元及自離婚判決確定之翌日起
    ；被上訴人代墊江○○扶養費393,231元及自103年12月16日起
    ；夫妻剩餘財產差額7,755,329元及自本判決確定翌日起，
    均至清償日止，按年息百分之五計算之利息，均為有理由，
    應予准許。逾此部分之請求（含被上訴人於本院追加之訴）
    ，為無理由，應予駁回。原審就被上訴人依系爭字據先位請
    求上訴人移轉系爭房地登記部分，為上訴人敗訴之判決，自
    有未洽，上訴意旨指摘原判決此部分不當，求予廢棄改判，
    為有理由，爰由本院廢棄改判如主文第二項所示。至於被上
    訴人請求應准許部分，原審為上訴人敗訴之判決，並無不合
    。上訴人仍執陳詞，指摘原判決此部分不當，求予廢棄改判
    ，為無理由，應駁回其上訴。又被上訴人追加請求代墊扶養
    費及備位請求（含擴張聲明）夫妻剩餘財產差額部分，均為
    一部有理由，應予准許；一部無理由，應予駁回，有如前述
    ，被上訴人就勝訴部分經陳明願供擔保請准宣告假執行，於
    法尚無不合，爰酌定相當之擔保金額准許之。至於被上訴人
    其餘敗訴部分，其假執行之聲請即失所附麗，應併予駁回。
十一、本件事證已臻明確，兩造其餘之攻擊或防禦方法及所用之
      證據，經本院斟酌後，認為均不足以影響本判決之結果，
      爰不逐一論列，併此敘明。又被上訴人係併依民法第1052
      條第1項第3款、第2項之規定請求離婚，而其依據第1項第
      3款請求判決離婚既屬有理由，本院就同條第2項之離婚事
      由即毋庸再予審酌，併予敘明。
十二、據上論結，本件上訴人之上訴為一部有理由，一部無理由
      ，被上訴人備位之訴及追加之訴亦為一部有理由，一部無
      理由，爰判決如主文。
中　　華　　民　　國　 104　　年　　1 　　月　　20　　日
                  民事第十七庭
                        審判長法　官　藍文祥
                              法　官　洪文慧
                              法　官　周舒雁
正本係照原本作成。
如不服本判決，應於收受送達後20日內向本院提出上訴書狀，其
未表明上訴理由者，應於提出上訴後20日內向本院補提理由書狀
（均須按他造當事人之人數附繕本）上訴時應提出委任律師或具
有律師資格之人之委任狀；委任有律師資格者，另應附具律師資
格證書及釋明委任人與受任人有民事訴訟法第466 條之1第1項但
書或第2項（詳附註）所定關係之釋明文書影本。如委任律師提
起上訴者，應一併繳納上訴審裁判費。
中　　華　　民　　國　 104　　年　　1 　　月　　22　　日
                             書記官  蔡宜蓁
附註：
民事訴訟法第466條之1（第1項、第2項）：
對於第二審判決上訴，上訴人應委任律師為訴訟代理人。但上訴
人或其法定代理人具有律師資格者，不在此限。
上訴人之配偶、三親等內之血親、二親等內之姻親，或上訴人為
法人、中央或地方機關時，其所屬專任人員具有律師資格並經法
院認為適當者，亦得為第三審訴訟代理人。

附表一：兩造協議之上訴人婚後財產（見本院卷㈡第59頁反面，
貨幣單位：新臺幣、財產價值基準日：101年7月19日）：

編號 　婚後財產項目   取得日期或基準日    價　　值 卷證出處  1 新北市○○區○○段0000○0000○0地號土地地所有權應有部分各10萬分之256、同段1085之2地號土地應有部分10萬分之2及其上6980建號即門牌新北市○○區○○路0段0○0號28樓房屋所有權全部 96年3月3日 24,395,000元 原審卷㈠第27至31頁、原審卷㈡第109頁鑑定報告、本院卷㈡第59至60頁  2 騎士橋國際貿易有限公司 101年7月19日 454,856元 本院卷㈠第96、卷㈡第21頁  3 玉山銀行雙和分行存款 101年7月19日 存款餘額8,540元（另有貸款債務820萬元） 本院卷㈠第125頁  4 板橋站前郵局存款 101年7月19日 58元 本院卷㈠第123頁  5 第一銀行補墘分行存款 101年7月19日 568元 本院卷㈠第110頁  6 永豐商業銀行板橋分行 101年7月19日 116元 本院卷㈡第15頁  7 世華聯合商業銀行板橋分行 101年7月19日 0 本院卷㈡第13頁  8 英國BarclaysBank存款 101年7月19日 英鎊28.67元，折合新臺幣1,353元 本院卷㈡第20頁  9 智原科技公司股票 101年7月19日 1000股（價值38,050元） 本院卷㈠第118頁  10 新至陞公司股票 101年7月19日 1000股（價值59,200元） 本院卷㈠第118頁  11 臺灣中小企銀板橋分行存款 101年7月19日 4,185元（另有貸款債務653,989元） 本院卷㈡第12頁、本院卷㈠第216頁）  12 上訴人對被上訴人所負借款債務 101年7月19日 241,000元 本院卷㈡第12頁、本院卷㈠第216頁） 合計   15,866,937元  



附表二：兩造協議之被上訴人婚後財產（見本院卷㈡第59頁反面
，貨幣單位：新臺幣、財產價值基準日：101年7月19日）：

編號 　婚後財產項目 　取得日期或基準日 價　　值 卷證出處  1 沛亨公司股票 101年7月19日 2萬股（價值54,800元） 本院卷㈠第194頁  2 臺中銀行板橋分行存款 101年7月19日 51,315元 本院卷㈠第194、198至199頁、  3 第一銀行埔墘分行存款 101年7月19日 9,164元 本院卷㈠第194頁、第200至201頁  4 對上訴人乙○○之借款債權 101年7月19日 241,000元 原審卷㈡第66頁、第23頁反面、本院卷㈠第211頁、第214至215頁 合計   356,279元  



附表三：
一、民國105年1月31日前：上訴人得按臺北市家庭暴力暨性侵害
    防治中心（址設：臺北市○○區○○○路0段00巷0弄0號，下稱家
    暴中心）規定申請許可後，於每月第一、三週星期日上午9
    時至下午5時，至家暴中心或其指定處所，按家暴中心規則
    及人員指示，與未成年子女江○○會面交往。被上訴人應於每
    月第一、三週星期日上午9時前，攜同未成年子女江○○至家
    暴中心或其指定處所，並按家暴中心規則及人員指示協助會
    面交往。
二、民國105年2月1日起至未成年子女江○○滿15歲前：
  ㈠平日期間﹕上訴人得於每月第一、三週星期六上午10時，至未
    成年子女江○○住所，與子女會面、偕同出遊，並得外出同宿
    ，且於會面、出遊或同宿後，至同週週日晚間8時前將未成
    年子女送回原接送處所。
  ㈡暑假期間：上訴人得於每年七、八月之暑假期間，選擇其中
    連續之20日，於第一日當天上午10時至未成年子女江○○住所
    ，將未成年子女接往住所同住，且於第20日晚間8時前，將
    未成年子女送回原接受住所，不適用前述平日期間之會面交
    往方式。（惟該連續20日以外之其餘暑假期間仍適用前述平
    日期間之會面交往方式。）
  ㈢農曆春節（包括寒假）：
    ⒈上訴人得於雙數年之寒假期間，於農曆春節即除夕、年初
      一、年初二之3日，第一日即除夕當天上午10時至未成年
      子女江○○住所，將未成年子女接往上訴人住所共住，但應
      於年初二晚間8時前，將未成年子女送回原接送住所。並
      得選擇寒假期間不包含農曆春節即除夕至年初三外之其中
      連續7日，於第一日當天上午10時至未成年子女住所，將
      未成年子女接出共渡寒假，且於連續第七日之當日晚間8
      時前，將未成年子女送回原按送住所。不適用前述平日期
      間之會面交往方式。（寒假因期間約僅21日左右，上訴人
      已得於雙數年之寒假期間會面交往10日，故其餘寒假期間
      亦不適用前述平日會面交往方式。）
    ⒉上訴人得於單數年之寒假期間，選擇不包含農曆春節即除
      夕至年初三等三日之連續7日，於第一日當天上午10時至
      未成年子女江○○住所，將未成年子女接往上訴人住所共渡
      寒假，且於連續第七日之當日晚間8時前，將未成年子女
      送回原接送住所。不適用前述平日期間之會面交往方式。
      （寒假因期間約僅21日左右，惟上訴人於單數年之寒假期
      間僅會面交往7日，故其餘寒假期間仍適用前述平日會面
      交往方式。）
  ㈣未成年子女生日：上訴人得於雙數年未成年子女江○○生日時
    ，於假日時，為上午10時至未成年子女住所；如非假日時，
    於未成年子女下課時至上課處所，將未成年子女接出共渡或
    預過生日，且於當日晚日9時前，將子未成年子女送回未成
    年子女住所。不適用前述平日期間之會面交往方式。
三、未成年子女江○○滿15歲後：應尊重未成年子女江○○意願及方
    式與上訴人會面交往，惟不能達成協議時，依未成年子女意
    願為之。
四、除上開探視方式之會面交往外，上訴人得：
  ㈠不限時間互通書信（含電子郵件、簡訊、傳真、信件及卡片
    等方式）。
  ㈡互通電話、視訊及網路即時通等即時通訊設備，平日為晚間7
    時至9時，假日為上午9時至晚間9時，通訊時間及長度以不
    影響未成年子女之正常作息及學業為原則。
五、兩造應遵守事項：
  ㈠兩造不得有危害子女身心健康之行為。
  ㈡兩造不得對子女灌輸反抗對造之觀念。
  ㈢於探視期間，仍應履行因親權所為相關生活習慣、學業輔導
    及作業完成等指示之義務。
  ㈣如子女於會面交往中患病或遭遇事故，應為必要之醫療措施
    ，即在其會面交往實施中，仍須善盡對子女保護教養之義務
    。
  ㈤未成年子女居住地址、聯絡方式或就讀學校等重大事項如有
    變更，被上訴人應於變更後3日內通知上訴人。